【裁判字號】    97,消債抗,42
【裁判日期】    970811
【裁判案由】    更生事件
【裁判全文】
臺灣板橋地方法院民事裁定            97年度消債抗字第42號
抗  告  人  甲○○
代  理  人  顧定軒律師
上列抗告人因消費者債務清理條例聲請更生事件，對於中華民國
97年6 月26日本院97年度消債更字第665 號裁定提起抗告，本院
裁定如下：
    主      文
抗告駁回。
抗告程序費用由抗告人負擔。
    理      由
一、本件抗告意旨略以：更生及清算事件專屬債務人住所地之地
    方法院管轄，消費者債務清理條例第5 條本文固有明文，然
    按「不能依前項規定定管轄法院者，由債務人主要財產所在
    之地方法院管轄」，同條但書亦有規定。抗告人自高職畢業
    後即已北上長期居住於台北工作，有96年9 月至11月之通話
    費帳單可稽，抗告人目前任職於小吃店，亦有在職證明書可
    參，原審裁定雖指抗告人未提出實際居住於該址之證明文件
    云云，然就該等事由，實可以命抗告人補正，竟捨此不為，
    逕將本件移送臺灣嘉義地方法院，如此一來，將造成抗告人
    長途往返奔波，且要向事業單位請假，恐將面臨解雇，抗告
    人如何能求得更生之機會？抗告人目前居住之處所，為同居
    男友之住處，屋主林菊香為男友之母，該房屋係由林菊香所
    承租，抗告人之所以仍繼續設籍於嘉義，係因為抗告人並未
    結婚，為避免家鄉鄰人閒語，故未將戶籍遷出，請求廢棄原
    裁定等語。
二、按更生及清算事件專屬債務人住所地之地方法院管轄，消費
    者債務清理條例第5 條第1 項定有明文。而上開規定所謂「
    住所」，應依民法第20條第1 項之規定定其意義，故依一定
    之事實，足認以久住之意思，住於一定之區域者，即為設定
    其住所於該地。蓋我國民法關於住所之設定，兼採主觀主義
    及客觀主義之精神，倘主觀上有久住一定區域之意思，客觀
    上有住於一定區域之事實，該一定之區域即為住所（最高法
    院28年滬上字第112 號及27年上字第2454號判例、93年台抗
    字第393 號裁判意旨參照）。
三、查抗告人之戶籍設在嘉義縣竹崎鄉頭前厝13號，有戶籍謄本
    可稽。抗告意旨雖稱抗告人自高職畢業後北上工作，住於台
    北縣，並提出96年9 月至11月之通話費帳單、在職證明書為
    證，惟查抗告人所提證據，僅有居住數月之事實，並不足以
    證明抗告人有久住於台北縣之事實，而抗告人並未出嫁，戶
    籍地之戶長為抗告人之父親，抗告人自出生時即設籍於此，
    已達二十七年，應認嘉義縣竹崎鄉頭前厝13號為抗告人之住
    所。抗告人稱其與男友同居，屋主林菊香為男友之母，該房
    屋係由林菊香所承租等語，則現住處日後可能因為租賃關係
    消滅或感情、工作、其他原因再遷徙他處，難認抗告人主觀
    上及客觀上有久住於台北縣板橋市之事實。原裁定將抗告人
    之更生聲請，移送台灣嘉義地方法院，並無違誤，抗告意旨
    指摘原裁定不當，求予廢棄，非有理由，應予駁回。
四、結論：本件抗告為無理由，爰依消費者債務清理條例第11條
    第2 項、第15條，民事訴訟法第495 條之1 第1 項、第449
    條第1 項、第95條、第78條，裁定如主文。
中    華    民    國    97    年    8     月    11    日
                  民事第三庭  審判長法  官 朱耀平
                                    法  官 邱靜琪
                                    法  官 陳映如
不得抗告。
中    華    民    國    97    年    8     月    11    日
                                    書記官 李錦輝


司法院資訊處製作；財團法人民間司法改革基金會備份。
